臺灣苗栗地方法院民事判決　　　　　　　100年度家訴字第5號
原　　　告　台新國際商業銀行股份有限公司
法定代理人　蔡榮棟
訴訟代理人　張智賢
被　　　告　張泳銨
　　　　　　劉燕美
上列當事人間請求宣告分別財產制事件，本院於民國100 年5 月
5 日言詞辯論終結，判決如下：
    主    文
被告張泳銨與被告劉燕美間之夫妻財產制改用分別財產制。
訴訟費用由被告負擔。
    事實及理由
一、原告起訴主張：
（一）原告對被告張泳銨有本金分別有新台幣（下同）300,538
      元、157,911 元等2 筆債權，嗣經原告聲請支付命令及提
      起訴訟，分別經鈞院以95年度促字第5405號支付命令命被
      告張泳銨給付原告300,538 元；及經臺灣臺北地方法院臺
      北簡易庭以95年北簡字第9567號判決命被告張泳銨應給付
      原告157,911 元，及其中152,714 元部分自民國95年1 月
      18日起至清償日止，按年息百分之11點9 計算之利息，且
      均已確定在案。
（二）嗣後原告對被告張泳銨聲請強制執行，經鈞院以95年度執
      字第5307號、95年度執字第6144號、及100 年度司執字第
      2386號執行在案，惟尚有本金414,920 元及其中152,714
      元自95年1 月18日到清償日止之利息未受償。按民法第10
      11條規定，債權人對於夫妻一方之財產已為扣押，而未得
      受清償時，法院因債權人之聲請，得宣告改用分別財產制
      。查被告2 人於76年12月9 日結婚，未約定夫妻財產制。
      原告對被告張泳銨聲請強制執行，惟未受清償，且被告張
      泳銨已無財產可供執行，為此依民法第1011條之規定，請
      求宣告被告改用分別財產制等語。
二、被告則以：被告並未約定夫妻財產制。惟被告劉燕美並不知
    悉被告張泳銨對原告有上開債務，且被告劉燕美名下之房地
    係其自己購買，現在尚有貸款，故其不同意原告之聲請。並
    聲明：原告之訴駁回。
三、查原告主張其對被告張泳銨有借款債權2 筆，分別經本院以
    95年度促字第5405號支付命令命被告張泳銨應給付原告300,
    538 元；及經臺灣臺北地方法院臺北簡易庭以95年度北簡字
    第9567號民事判決被告張泳銨應給付原告157,911 元，及其
    中152,714 元部分自民國95年1 月18日起至清償日止，按年
    息百分之11點9 計算之利息，並均確定在案。嗣後原告對被
    告張泳銨聲請強制執行，經本院執行後尚本金414,920 元及
    其中152,714 元自95年1 月18日到清償日止之利息未受償。
    而被告2 人於76年12月9 日結婚，並未約定夫妻財產制之事
    實，業據其提出本院95年度促字第5405號支付命令及確定證
    明書、臺灣臺北地方法院臺北簡易庭95年度北簡字第95 67
    號宣示判決筆錄及確定證明書、本院100 年度司執字第2386
     號 債權憑證、被告之戶籍謄本為證，復經本院依職權調閱
    本院95年度執字第5307、6144號卷宗核閱無誤，且均為被告
    所不爭執。是原告上開主張，自堪信為真實。
四、按夫妻未以契約訂立夫妻財產制者，除本法另有規定外，以
    以法定財產制為其夫妻財產制，民法第1005條定有明文。又
    債權人對於夫妻一方之財產已為扣押，而未得受清償時，法
    院因債權人之聲請，得宣告改用分別財產制，民法第1011條
    亦定有明文。所謂未得受清償，包括全無可扣押之物或所扣
    押之物數量不足，及所扣押之財產不足清償該為扣押之債權
    人債權等情形（最高法院89年度臺上字第854 號判決意旨可
    供參照）。又此法條立法意旨，為貫徹物權法定主義及保護
    交易安全，同時避免夫妻藉登記夫妻財產制之方式，逃避債
    權人之強制執行。查被告2 人為夫妻，並未約定夫妻財產制
    ，依法以法定財產制為其夫妻財產制；而原告為被告張泳銨
    之債權人，已取得執行名義，對於被告張泳銨聲請強制執行
    後，未完全受償等情，已如上述。是原告自本於前開規定，
    訴請宣告被告間改用分別財產制。至於被告劉燕美辯稱：其
    不知其夫之債務及其名下房產係其自己購買，且有抵押等情
    ，要屬其等夫妻改採分別財產制後，核算夫妻剩餘財產之問
    題。與其等夫妻財產制是否應改用分別財產制無涉。從而，
    原告依據上開規定，訴請本院宣告被告改用分別財產制為有
    理由，應予准許。
五、據上論結，本件原告之訴為有理由，依民事訴訟法第78條、
    第85條第1 項前段，判決如主文。
中    華    民    國    100    年    5    月    19    日
                    家事庭法  官  潘進順
以上正本係照原本作成。
如對本判決上訴，須於判決送達後20日之不變期間內，向本院提
出上訴狀。如委任律師提起上訴者，應一併繳納上訴審裁判費。
中    華    民    國    100    年    5    月    19    日
                          書記官  簡慶仁